臺灣高等法院刑事判決　　　　　　　　　　　　　　九十一年度交上訴字第六四號
　　上　訴　人　臺灣士林地方法院檢察署檢察官
　　被　　　告　丙○○
右上訴人因被告過失致死案件，不服臺灣士林地方法院九十年度交訴字第三五號，中
華民國九十一年三月十二日第一審判決（起訴案號：臺灣士林地方法院檢察署九十年
度偵字第六六七四號）提起上訴，本院判決如左：
    主  文
上訴駁回。
    事  實
一、丙○○於民國九十年六月十二日八時二十八分許，騎乘車牌號碼ＭＤＲ─五三二
    號重機車，沿臺北市○○區○○街二十九巷由南往北方向行駛，行經臺北市○○
    區○○路二十六巷與前開巷口之無號誌交岔路口時，本應注意在未劃設車道線或
    行車分向線之市區○○道上之行車速度，時速不得超過三十公里；及車輛行駛至
    無號誌之交岔路口，左方車應暫停讓右方車先行，而依當時天候、路況良好，又
    無不能注意之情事，竟疏於注意及此，猶以時速超過三十公里以上之速度行駛，
    適其右方有陳來發騎乘車號ＤＯＲ─九九六號輕機車沿臺北市○○區○○路二十
    六巷由東向西方向駛至該交岔路口，亦疏未減速慢行，丙○○未讓該車先行，致
    閃避不及，由陳來發之機車車頭撞及丙○○之機車右側，致陳來發人車倒地，因
    而顱內出血，經送醫後於同年月十六日二十三時十四分許不治死亡。丙○○肇事
    後，託人報警，報案人未報明肇事人姓名，丙○○於警員劉玉祥前往現場處理時
    ，在其犯行未為有偵查犯罪職權之公務員知悉前，當場向警員自首，承認其為肇
    事人而接受裁判。
二、案經被害人陳來發之子乙○○告訴暨臺北市政府警察局內湖分局報請臺灣士林地
    方法院檢察署檢察官聲請簡易判決處刑，經臺灣士林地方法院改依通常程序審理
    。
    理  由
一、右揭事實，業據被告丙○○坦承不諱，且觀之卷附現場圖（見偵查卷第十九頁）
    之情形，肇事處為一交岔路口，參以卷附道路交通事故補充資料（見偵查卷第二
    十二頁）記載被告機車右側車身處破損，被害人輕機車車頭撞損變形之車損情形
    ，及被告所自承之行車方向，可見被告係屬左方車，被害人係屬右方車，佐以兩
    人之車輛撞擊情形，堪認被告係騎機車沿臺北市○○街二十九巷由南向北行駛至
    肇事地點，其右側車身為被害人沿港墘路二十六巷東向西行駛之機車前車頭撞及
    。按在未劃設車道線或行車分向線之道路，市區時速不得超過三十公里；及車輛
    行駛至無號誌之交岔路口時，左方車應暫停讓右方車先行，道路交通安全規則第
    九十三條第一項第二款及第一百零二條第一項第二款分別定有明文，此為一般駕
    駛人所具之交通常識與經驗，於駕駛時應注意並能注意遵守之事項。本件肇事路
    口為無號誌不分幹支道之交岔路口，該肇事路段為未劃設車道線或行車分向線之
    市區道路，其速限為時速三十公里，有道路交通事故調查報告表及照片在卷（見
    偵查卷第十九頁、第三十二頁至第三十九頁）可證，被告於警訊時自承：伊行車
    速度為時速三十至四十公里等語；於警製交通事故談話紀錄表中亦自承：當時伊
    行車速度為時速四十公里，行駛至該路口時右側有一不知車號之自用小客車停在
    路邊擋住伊視線等語（見偵查卷第十八頁、第二十頁），衡情，被告行經該路口
    如能暫停，即使其右側有一車停於路邊，亦不致發生與右方車撞及之情事，乃其
    右側車身竟與右方車之車頭發生撞及，足見被告駕車行經該路口時並未暫停等候
    通行甚明。而本件肇事時間為上午八時二十八分、天候為晴天，有現場照片在卷
    （見偵查卷第三十二頁至第三十九頁）可稽，足見當時視線良好，並無不能注意
    之情況，乃被告係左方車竟以時速超過三十公里之速度行駛至該路口時，未暫停
    讓被害人之右方車先行，而依當時情形又非不能注意，竟疏未注意採取必要之安
    全措施及以時速三十至四十公里之速度超速行駛，而使其所駕駛機車與被害人之
    機車相撞及，其就本件事故之發生負有過失甚為明確，對此經檢察官將本件事故
    發生之原因送請臺北市車輛行車事故鑑定委員會鑑定，再經原審送請臺北市政府
    交通局覆議結果，該二委員會均認被告就本件事故之發生確有左方車未讓右方車
    先行及超速行駛之過失，此有該委員會及交通局所出具之九十年八月二十八日北
    鑑審字第九０六０二二八五００號鑑定意見書、九十一年一月十一日北市交三字
    第０九０二五０四六二００號覆議意見書在卷（見偵查卷第四十九頁至第五十四
    頁，原審卷第五十六頁、第五十七頁）可憑，而被害人陳來發確實因本件事故顱
    內出血不治死亡，亦業經檢察官督同法醫相驗屬實，製有勘驗筆錄、相驗屍體證
    明書、驗斷書在卷可稽（見相驗卷第二十二頁至第三十一頁參照），被害人陳來
    發之死亡與被告之上開過失行為間有相當因果關係。雖被害人陳來發行經肇事路
    段之交岔路口，亦未減速慢行作隨時停車之準備，違反道路交通安全規則第九十
    三條第一項第三款「行車速度，應依左列規定：．．．行經無號誌之交岔路口，
    應減速慢行，作隨時停車之準備。」規定，而就本件事故之發生與有過失，然被
    告就本件事故之發生已有如前所述之過失，要不得據此而得認被告無庸就其過失
    犯行負責。本件事證明確，被告犯行堪以認定。
二、核被告丙○○所為，係犯刑法第二百七十六條第一項之過失致人於死罪。公訴人
    以被告係從事快遞業務，並以駕駛為其業務內容，認係犯同法條第二項之業過失
    致死罪云云，惟查被告於警訊時雖供稱：現從事快遞運送云云（見偵查卷第六頁
    ）；於檢察官訊問時供稱：職業為快遞，平日要騎車云云，但被告於原審審理時
    ，堅決否認其從事快遞業，且經原審函調被告於勞工保險局之投保資料亦查無快
    遞業之相關投保資料，有勞工保險局九十年十二月十四日保承字第一０二五二０
    八號函文在卷（見原審卷第四十一頁、第四十二頁）為憑，而被告自承肇事當天
    所騎機車係向朋友所借得，本院細繹該機車之照片亦查無載明快遞公司之相關資
料，再被告當天騎乘該機車係欲至朋友甲○○處參加甲○○母親之告別式等情，
    亦據證人甲○○於原審及本院九十一年五月九日訊問時證述屬實（見原審卷第七
    十二至第七十六頁、本院九十一年五月九日訊問筆錄），且本件交通事故現場即
    臺北市○○區○○街二十九巷與港墘路二十六巷口，亦正位於證人甲○○母親告
    別式場前方，有現場照片二紙附卷（見偵查卷第三十三頁、第三十四頁）可稽，
    此外查無積極證據足以證明被告係從事快遞業，自難僅憑被告於警、偵訊之自白
    ，即遽認被告係以駕駛為其業務內容，被告所犯應係普通過失致人於死罪，起訴
    書認被告係犯刑法第二百七十六條第二項之業務過失致死罪，尚有未洽，惟其起
    訴之社會基本事實仍屬相同，爰依法變更起訴法條，論以同法第二百七十六條第
    一項之過失致人於死罪。又被告於肇事後，於警員前往現場處理時，在其上開犯
    行未為有偵查犯罪職權之公務員知悉前，當場向警員自首，承認其為肇事人而接
    受裁判，有臺北市政府警察局內湖分局所附之自首調查報告表一份附卷（見偵查
    卷第三十頁）可稽，已合於刑法第六十二條前段所定對於未發覺之犯罪自首而接
    受裁判之要件，應依該條規定減輕其刑。
三、原審認被告罪證明確，適用刑法第二百七十六條第一項、第六十二條前段、第四
    十一條第一項前段，罰金罰鍰提高標準條例第一條前段、第二條之規定，並審酌
    被告其智識程度、品行、過失程度、犯罪後被告願以新台幣（下同）一百萬元與
    被害人家屬成立和解，惟與被害人家屬所要求之五百多萬元差距過大，致尚未與
    被害人家屬成立和解暨其犯罪後之態度等一切情狀，量處有期徒刑六月，如易科
    罰金以三百元（銀元）折算一日。認事用法，核無不合，量刑亦屬適當。檢察官
    上訴意旨認被告行為應屬業務上過失致人於死，並認原審量刑過輕，而指摘原判
    決不當，為無理由，應予駁回。
據上論斷，應依刑事訴訟法第三百六十八條，判決如主文。
本案經檢察官劉斐玲到庭執行職務。
中      華      民      國    九十一    年      六      月     十二     日
                              臺灣高等法院刑事第十五庭
                                  審判長法  官  房  阿  生
                                        法  官  蔡  光  治
                                        法  官  雷  元  結
右正本證明與原本無異。
檢察官如不服本判決應於收受送達後十日內向本院提出上訴書狀，其未敘述上訴之理
由者並得於提起上訴後十日內向本院補提理由書（均須按他造當事人之人數附繕本）
。
被告不得上訴。
                                        書記官  汪  志  剛
中      華      民      國    九十一    年      六      月     十二     日
附錄本案論罪科刑法條全文如下：
刑法第二百七十六條
因過失致人於死者，處二年以下有期徒刑、拘役或二千元以下罰金。
從事業務之人，因業務上之過失犯前項之罪者，處五年以下有期徒刑或拘役，得併科
三千元以下罰金。
